臺灣高等法院臺中分院民事判決
111年度家上易字第1號
上  訴  人  温東澤  
訴訟代理人  李慶松律師
視同上訴人  曾啓祥  
            温曉菁  
訴訟代理人  莊慶洲律師
複  代理人  林婉琪  
視同上訴人  温莉甄  
            温金香  
被  上訴人  葉芝青  
            温思晴  
兼  上一人
訴訟代理人  温思婷  
上列當事人間請求分割遺產事件，上訴人對於中華民國110年11
月10日臺灣臺中地方法院108年度家繼訴字第58號第一審判決提
起上訴，本院於111年3月8日言詞辯論終結，判決如下：
    主  文
一、原判決關於命上訴人温東澤單獨補償上訴人温曉菁、温莉甄
    各新臺幣45萬5,742元部分廢棄。
二、上訴人温東澤、曾啓祥、被上訴人葉芝青、温思婷、温思晴
    ，應按附表五所示金額補償上訴人温曉菁、温莉甄。
三、第二審訴訟費用由被上訴人葉芝青、温思婷、温思晴各負擔
    13%，上訴人曾啓祥負擔24%，上訴人温東澤負擔29%，上訴
    人温曉菁、温莉甄各負擔4%。　　　　
    事實及理由
壹、程序部分：
一、原審原告温啓全於訴訟繫屬中之民國110年8月2日死亡，經
    温啓全之繼承人即被上訴人葉芝青、温思婷、温思晴於110
    年9月24日具狀聲明承受訴訟，有死亡證明書、戶籍謄本、
    繼承系統表在卷可稽(原審卷二第25、29～33頁)，合於規定
    ，應予准許。
二、按訴狀送達後，原告不得將原訴變更或追加他訴，但因情事
    變更，而以他項聲明代最初之聲明者，不在此限，民事訴訟
    法第255條第1項第4款定有明文。本件温啓全於原審起訴時
    ，關於遺產之分割方法原聲明如附表一所示(原審卷一第127
    頁)；嗣温啓全於訴訟繫屬中死亡，由被上訴人葉芝青等3人
    聲明承受訴訟後，關於遺產之分割方法變更如附表二所示(
    原審卷二第57頁)。觀諸變更後之聲明，主要係針對被上訴
    人所繼承之温啓全之應繼分再為分割，合於上開情事變更原
    則，亦應准許。
三、本件訴訟標的對於被繼承人温樹之全體繼承人應合一確定，
    故上訴人温東澤上訴之效力，及於同造之曾啓祥、温曉菁 
    、温莉甄、温金香等人，應視同上訴。 
四、視同上訴人温金香受合法通知，未於言詞辯論期日到場，核
    無民事訴訟法第386條各款所列情形，依家事事件法第51條
    準用民事訴訟法第385條第1項前段規定，爰依被上訴人之聲
    請，由其一造辯論而為判決。
貳、實體部分 
一、被上訴人主張：
  ㈠被繼承人温樹於106年2月2日死亡，繼承人為温啓全、上訴人
    曾啓祥、温金香，及代位繼承之孫子女即上訴人温東澤、温
    曉菁、温莉甄。嗣温啓全於110年8月2日死亡，由温啓全之
    配偶即被上訴人葉芝青、子女即被上訴人温思婷、温思晴繼
    承(上開3人已於一審聲明承受訴訟)。
　㈡被繼承人温樹遺有如附表一所示之土地（下稱系爭土地），
    其生前於101年12月17日立有經原法院所屬民間公證人黃章
    旗認證之代筆遺囑（下稱系爭遺囑），將系爭土地分配予曾
    啓祥、温東澤、温啓全等3人，同時載明：「本人之長女温
    金香及長男温棟樑之長女温曉菁、次女温莉甄於結婚時給予
    結婚基金及嫁妝，已逾各該特留分，不再受財產之分配」。
    且温金香已簽立切結書，表明於94年間已受贈另筆土地，且
    結婚時亦受贈嫁妝及現金，故不參與系爭土地分配，從而，
    其等3人均不得再主張特留分。
　㈢被繼承人温樹生前已將遺囑內容告知上訴人温曉菁、温莉甄
    ，而其等主張特留分受侵害之時點為原法院108年3月22日調
    解時，距温樹106年2月2日死亡已逾2年時效，不得再主張特
    留分。
　㈣兩造就系爭遺產並無不可分割之協議，亦無法律規定不能分
    割之情形，爰依民法第1164條規定，訴請分割前開遺產，分
    割方法為：如附表二所示。
二、上訴人方面：
  ㈠上訴人温金香部分：
　　伊收到本件訴訟通知始知悉系爭遺囑存在，且未如系爭遺囑
    所記載，有拿到結婚基金及嫁妝，伊要主張特留分等語。
　㈡上訴人温曉菁、温莉甄部分：
　　⒈伊等收到本件調解通知始知系爭遺囑存在，距伊等於109年
      3月寄發存證信函予其他繼承人主張特留分扣減權時未逾2
      年，且未如系爭遺囑所載有拿到結婚基金及嫁妝，系爭遺
      囑已侵害伊等之特留分，伊等要主張特留分扣減權。
　　⒉同意被上訴人主張之遺產分割方案，惟應以金錢補償方式
      ，依系爭土地鑑定價格計算，補償伊等二人各1/24之特留
      分金額。
　㈢上訴人曾啓祥部分：
　　同意被上訴人之聲明及主張。上訴人温曉菁、温莉甄確實沒
    有於結婚時拿到結婚基金及嫁妝，但上訴人温金香則有。另
    上訴人温曉菁、温莉甄行使特留分扣減權，應向同房之上訴
    人即温東澤求償，不能對其他人求償，否則上訴人温曉菁、
    温莉甄亦應分擔温樹之喪葬費用及生前之養護費用。
　㈣上訴人温東澤部分：
　　同意被上訴人之聲明及主張。另關於補償上訴人温曉菁、温
    莉甄之特留分，應由全體繼承人共同分擔，不應由其單獨負
    擔。　
三、原審就系爭土地之分割方法，判決如附表二所示「分割方法
    欄」項次1～4所載，並命上訴人温東澤單獨補償上訴人温曉
    菁、温莉甄各新臺幣(下同)45萬5,742元。上訴人温東澤關
    於補償部分聲明不服，並請求廢棄此部分不利之判決(另關
    於遺產分割之方法，兩造均未聲明不服)，其餘上訴人除曾
    啓祥外，均同意上訴人温東澤之主張；至於被上訴人則答辯
    聲明：上訴駁回。
四、本件爭執及不爭執事項：
　㈠不爭執事項：
　　⒈被繼承人温樹於106年2月2日死亡，繼承人為其子温啓全、
      上訴人曾啓祥、女温金香，及代位繼承之孫子女即上訴人
      温東澤、温曉菁、温莉甄(以上三人為温棟樑之子女)，嗣
      温啓全於110年8月2日死亡，其應繼分由温啓全之配偶即
      被上訴人葉芝青、子女即被上訴人温思婷、温思晴再轉繼
      承，兩造對被繼承人温樹遺產之應繼分比例如附表三所示
      。
　　⒉被繼承人温樹死亡時遺有如附表一(或二)所示土地，其生
      前於101年12月17日立有經原法院所屬民間公證人黃章旗
      認證之遺囑(原審卷一第143～145頁)，內容如下：
　　　⑴坐落於○○區○○段000地號，地目田、面積959平方公尺，
        權利範圍全部。分配範圍：A由次男曾啓祥取得全部；B
        由温棟梁(於101年4月30日死亡)之長子温東澤取得全部
        ；C、D由三男温啓全取得全部；E由A、B、C、D取得者
        均分(各得1/3)。分配位置詳如華興測量有限公司101年
        10月臺中市○○○○段000地號現況實測地籍套繪圖所示(前
        述之編號，與原判決附圖之編號不同，參原審卷一第14
        7頁)。
　　　⑵本人之長女温金香及長男温棟樑之長女温曉菁、次女温
        莉甄於結婚時給予結婚基金及嫁妝，已逾各該特留分，
        不再受財產之分配。
　　　⑶本人老年之身體照護及身故後喪葬費用等支出，由長男
        温棟樑之長子温東澤、次男曾啓祥、三男温啓全等同承
        受和負擔。
　　　⑷基於遺產之執行，指定邱碧霞為遺囑執行人。
　　⒊温金香曾於101年11月30日書立切結書一紙，內容記載：「
      立切結書人温金香，茲就温樹名下不動產坐落於霧峰區北
      勢段221地號分配事宜。家慈曾雪玉於民國94年前月間將
      其名下壹筆土地（坐落○○區○○段000地號）過戶與本人，
      此筆土地財產雖登記曾雪玉，係屬温樹、曾雪玉聯合財產
      ，且結婚時也給予嫁妝及現金，所以本人切結不參與霧峰
      區北勢段221地號土地分配屬實…」(原審卷一第269頁)。
　　⒋曾雪玉確於92年間將臺中市○○區○○段000地號土地（面積達
      1141平方公尺，權利範圍全部）贈與上訴人温金香(原審
      卷一第305～319頁)
　㈡本件爭點：
　　⒈系爭遺囑關於温樹遺產之分配，是否侵害温金香、温曉菁
      、温莉甄之特留分？
　　⒉温金香、温曉菁、温莉甄之特留分扣減權是否罹於時效？
    ⒊特留分遭侵害之繼承人，應如何補償？　
五、得心證之理由：
　㈠本件相關法律規定之說明：
　　⒈按遺產繼承人，除配偶外，依下列順序定之：㈠直系血親卑
      親屬。㈡父母。㈢兄弟姊妹。㈣祖父母。第1138條所定第一
      順序之繼承人，有於繼承開始前死亡或喪失繼承權者，由
      其直系血親卑親屬代位繼承其應繼分。同一順序之繼承人
      有數人時，按人數平均繼承。配偶有相互繼承遺產之權，
      其應繼分，與第1138條所定第一順序之繼承人同為繼承時
      ，其應繼分與他繼承人平均。直系血親卑親屬之特留分，
      為其應繼分2分之1。民法第1138條、第1140條、第1141條
      前段、第1144條第1款、第1223條第1款分別定有明文。
　  ⒉按被繼承人之遺囑，定有分割遺產之方法，或託他人代定
      者，從其所定。遺囑人於不違反關於特留分規定之範圍內
      ，得以遺囑自由處分遺產。應得特留分之人，如因被繼承
      人所為之遺贈，致其應得之數不足者，得按其不足之數由
      遺贈財產扣減之。受遺贈人有數人時，應按其所得遺贈價
      額，比例扣減。民法第1165條第1項、第1187條、第1225
      條分別定有明文。
　　⒊民法第1225條僅規定應得特留分之人，如因被繼承人所為
      之遺贈，致其應得之數不足者，得按其不足之數由遺贈財
      產扣減之，並未認侵害特留分之遺贈為無效（最高法院58
      年台上字第1279號判決意旨參照），此於遺囑指定應繼分
      或分割方法而侵害特留分時，自應為同一解釋。即對於特
      留分之保障，雖民法第1225條僅規定，當被繼承人之遺贈
      侵害繼承人之特留分時，繼承人得按其不足之數由遺贈財
      產扣減之，對於遺囑指定應繼分或分割方法而侵害特留分
      時，則無明文規定，然法定特留分之規範目的既係保障繼
      承人之繼承權，倘被繼承人得藉由遺囑指定應繼分或指定
      分割方法為侵害，則法定特留分規範即因無法保障而流於
      空文。是故，應認繼承人得類推適用民法第1225條規定，
      就遺囑指定應繼分或分割方法而侵害特留分之部分行使扣
      減權，但侵害特留分之遺囑並非無效。
　　⒋特留分被侵害人行使扣減權，與正當繼承人行使繼承回復
      請求權之法律效果相類似，涉及親屬關係暨繼承權義，為
      早日確定有關扣減之法律關係，以保護交易安全，應類推
      適用民法第1146條第2項規定，即自扣減權人知其特留分
      被侵害之時起2年間不行使而消滅，自繼承開始起逾10年
      者亦同。
　㈡上訴人温金香為被繼承人温樹之女，應繼分為1/4，特留分為
    1/8；上訴人温曉菁、温莉甄為温樹之孫女，應繼分各為1/1
    2，特留分各為1/24。系爭遺囑將温樹之遺產即系爭土地分
    配予温啓全、上訴人曾啓祥、温東澤3人；上訴人温金香、
    温曉菁、温莉甄則未受分配，上訴人温金香、温曉菁、温莉
    甄因而主張系爭遺囑侵害伊等之特留分，主張行使特留分扣
    減權，經查：
　　⒈證人即遺囑執行人邱碧霞證稱：伊是地政士，温樹生前有
      請他寫遺囑，伊交由事務所的小姐林楷凌幫忙寫。遺囑第
      二條記載温金香、温曉菁、温莉甄於結婚時給予結婚基金
      及嫁妝，已逾各該特留分，不再受財產之分配，温樹說有
      給她們現金，但並沒有提出相關證據。温金香的切結書是
      我用電腦打的，簽名是她本人於101年11月30日在我面前
      親簽的，温樹是在温金香寫切結書之後才立遺囑的。温樹
      沒有具體講到底給温曉菁等人多少現金，但過程中温樹應
      該都有先作安排，不是突然叫我幫他寫這份遺囑。立遺囑
      當天温曉菁、温莉甄沒有到場。立遺囑之後伊並沒有跟温
      曉菁、温莉甄見過面。伊不知道温樹去世之前，温曉菁等
      人是否知悉系爭遺囑沒有再分配遺產給她們等語(原審卷
      一第356～357頁)。　　　
　　⒉證人即遺囑見證人黃瑞滄證稱：温樹是伊姑丈，當時是温
      樹請他當見證人。立遺囑時温樹有講遺囑第二條的內容，
      但沒有具體說到底是分給她們什麼財產，伊是晚輩，也不
      好意思追問。温樹寫完遺囑之後，沒有再跟他提到遺囑的
      事，立遺囑當天並沒有試算温曉菁、温莉甄特留分的金額
      是多少。温樹簽立遺囑之後伊見過温曉菁、温莉甄，但也
      都沒有跟她們講過關於遺囑的事情等語（原審卷一第358～
      359頁)。
　　⒊依上開證詞，可知二名證人雖於作成系爭遺囑時在場，然
      遺囑第二條關於已給付上訴人温曉菁、温莉甄逾特留分之
      結婚基金及嫁妝部分之記載，係依據被繼承人温樹所述而
      為，並無實據，且與温曉菁、温莉甄利害相反之上訴人曾
      啓祥，亦陳明僅温金香有得到結婚基金及嫁妝，温曉菁、
      温莉甄則否（見原審卷二第264頁），自難僅憑系爭遺囑
      第二條之記載，遽認上訴人温曉菁、温莉甄確有因結婚從
      被繼承人受有逾特留分價額財產贈與之事實。被上訴人既
      未能提出相當事證證明温曉菁、温莉甄已因結婚受有特種
      贈與之分配，則上訴人温曉菁、温莉甄主張系爭遺囑侵害
      伊等之特留分，即屬可採。
　　⒋被上訴人另主張温樹生前已告知上訴人温曉菁、温莉甄系
      爭遺囑內容，惟為温曉菁、温莉甄所否認，被上訴人就此
      並未舉證以實其說，已難採信。又參諸上開二名證人證述
      簽立系爭遺囑時温曉菁、温莉甄並未在場，亦從未告知伊
      二人遺囑之事，及衡以本件温啓全於107年10月11日提起
      訴訟時，原僅列上訴人曾啓祥、温東澤為被告，經原法院
      審理通知後，上訴人温曉菁、温莉甄始於108年3月22日以
      關係人身分到場參與調解，堪認温曉菁、温莉甄主張伊等
      係於108年3月22日參與調解時，始知悉系爭遺囑侵害其等
      特留分一節，應屬可採，
　　⒌又上訴人温曉菁、温莉甄業於109年3月間具狀並寄發存證
      信函予其他繼承人表示行使特留分扣減權，有民事陳報狀
      及存證信函在卷可證（原審卷一第371～375、379～382頁）
      ，是其等已自知悉特留分被侵害之時起2年內行使扣減權
      ，並未罹於時效，則被上訴人主張温曉菁、温莉甄之特留
      分扣減權罹於時效之主張，亦不足採。上訴人温曉菁、温
      莉甄主張行使特留分扣減權，核屬有據。
　　⒍民法第1173條第1、2項規定「繼承人中有在繼承開始前因
      結婚、分居或營業，已從被繼承人受有財產之贈與者，應
      將該贈與價額加入繼承開始時被繼承人所有之財產中，為
      應繼遺產。但被繼承人於贈與時有反對之意思表示者，不
      在此限。前項贈與價額，應於遺產分割時，由該繼承人之
      應繼分中扣除」。本件上訴人温金香雖否認受有系爭遺囑
      第二條所載結婚基金及嫁妝，惟觀之上訴人温金香親自簽
      名之系爭切結書（卷一第269頁)業已載明：「立切結書人
      温金香，茲就温樹名下不動產坐落於○○區○○段000地號分
      配事宜。家慈曾雪玉於民國94年前月間將其名下壹筆土地
      （坐落○○區○○段000地號）過戶與本人，此筆土地財產雖
      登記曾雪玉，係屬温樹、曾雪玉聯合財產，且結婚時也給
      予嫁妝及現金，所以本人切結不參與○○區○○段000地號土
      地分配屬實…」；又曾雪玉確於92年間將臺中市○○區○○段0
      00地號土地（面積1141平方公尺，權利範圍全部）贈與上
      訴人温金香，有土地登記申請書為證(原審卷一第305～319
      頁)。依上開事證，可認上訴人温金香前已受被繼承人温
      樹相當之財產分配，而拋棄參與分配系爭土地之權利，故
      系爭遺囑第二條所載温金香有因結婚從被繼承人受有逾特
      留分價額財產之情，應係屬實。上訴人温金香既已拋棄分
      配系爭土地之權利，自不得再於本件遺產分割訴訟中就系
      爭土地主張行使特留分，且既因結婚從被繼承人受有逾特
      留分價額財產之特種贈與，亦難認其特留分有遭侵害之情
      形。是上訴人温金香辯稱系爭遺囑侵害其特留分而主張行
      使扣減權，並不足採。
　㈢被繼承人温樹遺產之分割方法：　　　　　　　
　　⒈按繼承人有數人時，在分割遺產前，各繼承人對於遺產全
      部為公同共有。繼承人得隨時請求分割遺產，但法律另有
      規定或契約另有訂定者，不在此限。被繼承人之遺囑，定
      有分割遺產之方法，或託他人代定者，從其所定。遺囑人
      於不違反關於特留分規定之範圍內，得以遺囑自由處分遺
      產。民法第1151條、第1164條、第1165條第1項、第1187
      條定有明文。復按裁判分割共有物，屬形成判決，法院定
      共有物之分割方法，應斟酌各共有人之意願、共有物之性
      質、經濟效用、共有土地之使用現況，並顧及分割後全體
      之通路及全體共有人之利益等，而本其自由裁量權為公平
      合理之分配，但並不受當事人聲明、主張或分管約定之拘
      束（最高法院70年度台上字第3468號、93年度台上字第17
      97號民事裁判參照）。
　　⒉被繼承人温樹之遺產為系爭土地，兩造為温樹之繼承人，
      系爭遺產並無不能分割之情形，兩造亦無不分割之約定，
      但兩造無法就上開遺產進行協議分割。從而，被上訴人依
      民法第1164條前段規定，請求裁判分割系爭遺產，於法有
      據，應予准許。
　　⒊承前所述，被繼承人温樹所立遺囑，雖侵害上訴人温曉菁
      、温莉甄之特留分，惟依前揭規定，在不違反特留分規定
      之範圍內，關於系爭遺產之分割方法，依法仍應從其遺囑
      所定。被上訴人所提如附表二分割方法欄所示之分割方案
      ，即係以系爭遺囑所定分割方法為本，且兩造均同意此分
      割方案，自應按附表二所示方法為分割。
　㈣上訴人温曉菁、温莉甄之特留分遭侵害之補償方式：
　　⒈上訴人温曉菁、温莉甄已同意以金錢補償其特留分，對由
      何人補償無意見，並主張依系爭土地鑑定價格，計算其等
      二人各1/24之特留分補償金額。
　　⒉上訴人温東澤於原審固陳稱同意由其獨自補償上訴人温曉
      菁、温莉甄（原審卷二第64～65頁筆錄)，然因温東澤於原
      審並未委任律師，上開陳述恐係因不黯法律而為，且原審
      亦未進一步對温東澤闡明其陳述之真意及法律效果，要難
      認上訴人温東澤已為認諾。本院認關於上訴人温曉菁、温
      莉甄之特留分遭侵害部分，仍應由分得遺產之上訴人温東
      澤、曾啟祥、及被上訴人葉芝青、温思婷、温思晴等人按
      比例分擔之，較為公允。
　　⒊系爭土地經鑑定於106年2月2日之價格為1,093萬7,801元，
      其中如原判決附圖編號A部分，每平方公尺為1萬3,613元
      ；B及C部分均為每平方公尺1萬2,932元；E部分為每平方
      公尺5,445元，有華聲科技不動產估價師事務所110年9月1
      0日華估字第82813號函所附鑑定報告書可稽，經按附表二
      之分割方法為分割後，兩造分得之遺產價額詳如附表四所
      示。又上訴人温曉菁、温莉甄之特留分以1/24計算，應各
      為45萬5,742元（計算式：10,937,801×1/24＝455,742，元
      以下四捨五入）。則温東澤、曾啓祥、葉芝青、温思婷、
      温思晴等人各應補償温曉菁、温莉甄之金額，詳如附表五
      所載。
　　⒋至於上訴人曾啓祥固主張温曉菁、温莉甄既然主張特留分
      ，亦應分擔被繼承人温樹之老年照護費用及喪葬費等。惟
      系爭遺囑已載明被繼承人温樹老年之身體照護及身故後喪
      葬費用等支出，由長男温棟樑之長子温東澤、次男曾啓祥
      、三男温啓全等同承受和負擔。則温曉菁、温莉甄自無負
      擔該等費用之義務甚明。
五、綜上所述，被上訴人依遺產分割之規定，請求分割被繼承人
    温樹之遺產；上訴人温曉菁、温莉甄主張行使特留分之扣減
    權；上訴人温東澤主張由分得遺產之人按比例分擔補償温曉
    菁、温莉甄之損害，均有理由，應予准許。原審就分擔補償
    温曉菁、温莉甄損害部分，僅命由上訴人温東澤單獨負擔，
    尚有未洽，上訴人温東澤就此部分提起上訴，為有理由，應
    由本院將原判決此部分廢棄，改判如主文第二項所示。
六、另分割遺產之訴，係固有必要共同訴訟，兩造間本可互換地
    位，是本院認本件之訴訟費用應由兩造各按其因本件訴訟所
    得之利益之比例負擔訴訟費用，較為公允，爰諭知訴訟費用
    之負擔如主文第二項所示。　　
七、本件事證已臻明確，兩造其餘之攻擊或防禦方法及所用之證
    據，經本院斟酌後，認為均不足以影響本判決之結果，爰不
    逐一論列，附此敘明。
八、據上論結，本件上訴為有理由，爰判決如主文。
中　　華　　民　　國　　111 　年　　3 　　月　　22　　日
                   家事法庭    審判長法　官  王　銘
　　　　　　　　　　　      　　　　 法　官  唐敏寶
　　　　　　　　　　　      　　　　 法　官  高英賓
正本係照原本作成。
不得上訴。
                                     書記官  吳伊婷
　　　　　　　　　　　　　　　　　　　
中　　華　　民　　國　　111 　年　 　3　　月　　 22 　日
　　　　　　　　　　　　　　
附表一：温啓全就被繼承人温樹之遺產所主張之分割方法
   遺產名稱                 分  割  方  法 臺中市○○區○○段000地號土地 （面積：959平方公尺，權利範圍全部） 1.原判決附圖（即臺中市大里地政事務所110年6月10日複丈成果圖，下同）所示A部分，分由曾啓祥取得。 2.原判決附圖所示B部分，分由温東澤取得。 3.原判決附圖所示C部分，分由温啓全取得。 4.原判決附圖所示E部分，分由温啓全、曾啓祥、温東澤按各1/3比例分別共有。 

附表二：温啓全之繼承人葉芝青、温思婷、温思晴聲明承受訴訟
        後，就被繼承人温樹之遺產所主張之分割方法
   財產名稱                 分  割  方  法 臺中市○○區○○段000地號土地 （面積：959平方公尺，權利範圍全部） 1.原判決附圖（即臺中市大里地政事務所110年6月10日複丈成果圖，下同）所示A部分，分由曾啓祥取得。 2.原判決附圖所示B部分，分由温東澤取得。 3.原判決附圖所示C部分，分由葉芝青、温思婷、温思晴取得，並按每人1/3之比例分別共有。 4.原判決附圖所示E部分，分由葉芝青、温思婷、温思晴、曾啓祥、温東澤取得，並按葉芝青、温思婷、温思晴各1/9；曾啓祥、温東澤各1/3之比例分別共有。 

附表三：應繼分比例
姓  名 應繼分比例 葉芝青    1/12 温思婷    1/12 温思晴    1/12 曾啓祥    1/4 温金香    1/4 温東澤    1/12 温曉菁    1/12 温莉甄    1/12 

附表四：各繼承人分得之遺產價額
繼承人     分得之土地面積(平方公尺)         分得之遺產價額計算式            (元以下四捨五入)  編號A、B、C部分   編號E部分  温東澤 B：289 211÷3＝70.33 12,932×289＋5,445×70.33  ＝4,120,295 曾啓祥 A：170 211÷3＝70.33 13,613×170＋5,445×70.33  ＝2,697,157 葉芝青 C：289÷3＝96.33 211÷9＝23.44 12,932×96.33＋5,445×23.44＝1,373,370 温思婷 C：289÷3＝96.33 211÷9＝23.44 12,932×96.33＋5,445×23.44＝1,373,370 温思晴 C：289÷3＝96.33 211÷9＝23.44 12,932×96.33＋5,445×23.44＝1,373,370 

附表五：温東澤、曾啓祥、葉芝青、温思婷、温思晴應各補償温
        曉菁、温莉甄之金額(單位：新臺幣元)
應補償人    補償金額之計算式(元以下四捨五入)           受補償人 温東澤 4,120,295/10,937,801×455,742＝171,678 温曉菁、温莉甄各17萬1,678元 曾啓祥 2,697,157/10,937,801×455,742＝112,386 温曉菁、温莉甄各11萬2,386元 葉芝青 1,373,370/10,937,801×455,742＝57,241 温曉菁、温莉甄各 5萬7,241元 温思婷 1,373,370/10,937,801×455,742＝57,241 温曉菁、温莉甄各 5萬7,241元 温思晴 1,373,370/10,937,801×455,742＝57,241 温曉菁、温莉甄各 5萬7,241元